最高法院刑事判決　　　　　　　　　　　　　　　　　九十一年度台上字第六八號
　　上　訴　人　甲○○
右上訴人因偽造貨幣案件，不服台灣高等法院中華民國九十年九月十一日第二審更審
判決（九十年度上更(一)字第五四六號，起訴案號：台灣桃園地方法院檢察署八十九年
度偵字第六六六○號），提起上訴，本院判決如左：
    主  文
原判決撤銷，發回台灣高等法院。
    理  由
本件原判決認定：上訴人甲○○於民國八十八年八月四日，在台北縣土城市境內某處
，明知年約四十餘歲綽號「曾仔」之不詳真實姓名成年男子所交付之四十九張（起訴
書誤為四十八張）新台幣（下同）千元紙鈔，係偽造之紙幣，竟意圖供行使之用，予
以收受而收集之。嗣於同年八月十三日下午六時許，攜帶上開收集之偽造千元紙幣駕
駛自用小客車行經桃園縣龜山鄉○○路與萬壽路二段路口時為警查獲，並自該車內起
出上開千元偽鈔四十九張等情。因而撤銷第一審之科刑判決，改判仍論處上訴人以意
圖供行使之用而收集偽造之通用紙幣，累犯罪刑，固非無見。惟按審理事實之法院，
本乎發見實質的真實之本旨，對於案內一切與罪名之成立與否、論罪科刑有重要關係
之證據，除認為不必要者外，均應詳為調查，然後基於調查所得之心證，以為判斷之
基礎。故證據雖已調查，若尚有其他必要部分並未調查，即與證據未經調查無異，如
遽行判決，仍難謂無刑事訴訟法第三百七十九條第十款規定所稱應於審判期日調查之
證據，而未予調查之違法。按刑法第一百九十六條第一項後段所謂意圖供行使之用而
收集偽造通用紙幣罪，其所謂收集，係指收買、受贈、互換等一切行為，然必須在收
取以前，即有行使之犯罪意思者始足相當，且衹以供行使之意思將偽幣收集到手後，
即屬既遂，至嗣後之行使與否，於其犯罪之成立無關。經查上訴人自始即否認有供行
使之用意圖，據其於警訊時稱：「該偽造新台幣，是友人綽號『曾仔』之男子寄放在
我這邊，我因不敢使用，故一直放在車上」；於檢察官偵訊時稱：「『曾仔』叫其拿
去試試看，但我不敢用」（八十八年偵字第一三一九三號卷第四頁、第十三頁）；於
第一審審理時則稱：「『曾仔』向我借車，第二天還我車時，我即發現有一包鈔票，
但我一看即知是假鈔，我打電話給他，他即說你要不要試試看，（問：為何將偽鈔放
車上？）是想要見到他即還他」（第一審卷第四十四至四十六頁）；於原審前審時辯
稱：「我車借給『曾仔』，還車時『曾仔』說系爭偽鈔在車上，稍後要來拿，但還沒
來拿，他說車上有錢沒有拿，問我要不要用，我發現是偽鈔，我不敢使用」（上訴卷
第六十六頁）；於原審訊問時仍稱：「『曾仔』前一天向我借車，還我車後，這些錢
沒有拿回去，我發現打電話給他，他跟我說是偽鈔，問我要不要用，我說是偽鈔，我
不敢用，本來要拿去還他，就被警察臨檢查到」（更一審卷第二十九頁）等語。則上
訴人既未曾使用，而又稱其不敢使用而放置車內被查獲，則其於持有上開偽鈔之始，
究係因曾仔交付其試用而收受？抑或是曾仔留在上訴人車上，於事後始告知上訴人要
否試試看？此關係上訴人持有之動機，如係前者，則其若不予試用，自可不予收受，
既已收受，縱尚未使用，或事後不敢使用，亦無礙其犯罪之成立；如係後者，則上訴
人自始並無收受之動作，即無從以偽鈔在其車上被查獲，而推認其係意圖供行使之用
而收受。是上訴人持有扣案偽鈔之經過實情如何？與上訴人所辯持有扣案偽鈔之經過
是否真實可採，及判斷上訴人有無意圖供行使之用而收集扣案偽鈔至有關係，原審未
予究明釐清，遽以上訴人如無行使之意，則應予返還或廢棄，而為上訴人不利之認定
，尚嫌速斷。又警方如何於出勤前即知上訴人車內有偽鈔？究係接獲何種線報而臨檢
上訴人之車輛？如確因民眾報案提供車號而出勤務，縱無報案人資料，亦應有出勤紀
錄可供查證，以明上訴人所辯警員係臨檢安非他命案並非偽鈔案可信與否，原審未予
究明，遽採警員黃子龍之證詞，而為上訴人不利之認定，亦嫌速斷，其調查之能事猶
有未盡。上訴意旨執以指摘原判決不當，尚非全無理由，應認原判決仍有撤銷發回之
原因。又本件扣案偽鈔，經原審於九十年八月二十日當庭勘驗，雖清點為四十九張（
原審更(一)卷第五十七頁），惟原審於同年月二十八日向同院總務科借調贓證物品之清
單上，仍載明偽造仟元鈔四十八張（同上卷第七十七頁），其實際張數如何﹖更審時
宜注意查明。
據上論結，應依刑事訴訟法第三百九十七條、第四百零一條，判決如主文。
中      華      民      國    九十一    年      一      月      九      日
                              最高法院刑事第十一庭
                                  審判長法官  林  增  福
                                        法官  邵  燕  玲
                                        法官  吳  昆  仁
                                        法官  陳  世  雄
                                        法官  惠  光  霞
      右正本證明與原本無異
                                              書  記  官
中      華      民      國    九十一    年      一      月     十六     日
